【裁判字號】    99,交聲,758
【裁判日期】    990722
【裁判案由】    違反道路交通管理處罰條例聲明異議
【裁判全文】
臺灣士林地方法院交通事件裁定         99年度交聲字第758號
原處分機關  臺北市交通事件裁決所
異  議  人  甲○○
即受處分人
上列受處分人因違反道路交通管理處罰條例案件，對於臺北市交
通事件裁決所99年5 月3 日所為之處分（原處分：北市裁催字第
裁22-A00YNJ876號）聲明異議，本院裁定如下：
    主  文
原處分撤銷。
甲○○不罰。
    理  由
一、按法院受理交通事件，準用刑事訴訟法之規定，道路交通管
    理處罰條例第89條前段定有明文，是刑事訴訟法第154 條關
    於「犯罪事實應依證據認定之，無證據不得認定其犯罪事實
    」規定及最高法院40年台上字第86號判例所揭示「事實之認
    定，應憑證據，如未能發現相當證據，或證據不足以證明，
    自不能以推測或擬制之方法，為裁判基礎。」之旨，於法院
    審理行為人違反道路交通管理處罰條例案件時，當有其適用
    ，又法院於審理行為人違反道路交通管理處罰條例案件，當
    踐行完畢調查證據之程序後，為事實之認定時，如就原處分
    機關所認定之行為人違規事實仍有合理之訴訟上懷疑，而無
    法百分之百確信行為人確有該當於道路交通管理處罰條例各
    該處罰條文之構成要件事實時，即應依訴訟上對待證事實「
    倘有懷疑，則從被告之利益作解釋」之法則，作對受處分人
    有利之認定。
二、按汽車駕駛人於行駛道路時，使用手持式行動電話進行撥接
    或通話者，處新臺幣（下同）3,000 元罰鍰，道路交通管理
    處罰條例第31條之1 第1 項定有明文。
三、原處分意旨略以：異議人即受處分人甲○○駕駛車牌號碼2C
    -6857 號自用一般小客車，於99年2 月6 日15時24分許，行
    經臺北市○○區○○街周邊，因於行駛道路時使用手持式行
    動電話進行通話，經警以其「汽車駕駛人於行駛道路時使用
    手持式行動電話進行通話」之違規行為，違反道路交通管理
    處罰條例第31條之1 第1 項規定製單舉發，嗣受處分人逾越
    舉發通知單上所載之應到案期限99年2 月22日60日以上，仍
    未到案陳述意見，經原處分機關逕行裁決，認受處分人有上
    開違規行為而依道路交通管理處罰條例第35條之1 第1 項及
    違反道路交通管理事件統一裁罰基準表等規定，裁處受處分
    人3,000 元罰鍰。
四、聲明異議意旨略以：舉發當天伊行駛至玉成街時，因前方已
    經紅燈，車速已經慢下來，當準備停車等紅綠燈時，伊女友
    拿她的手機要伊聽一下撥放的那首歌，因為伊已經停下來等
    紅燈就順勢拿起手機聽一下，此時員警就過來請伊下車，伊
    原以為是因為停在黃線上違規，結果員警居然說伊行駛中講
    行動電話，伊還請員警看通話紀錄，並無撥出或接通紀錄，
    但員警沒看只說眼見為憑，因此伊拒絕簽收罰單等語。
五、經查：
  (一)按「行為人有本條例之情形者，應填製舉發違反道路交通管
    理事件通知單，並於被通知人欄予以勾記，其通知聯依下列
    規定辦理：一當場舉發者，應填記駕駛人或行為人姓名、性
    別、出生年月日、地址、身分證統一編號及車主姓名、地址
    、車牌號碼、車輛種類，被查獲之駕駛人或行為人為受處分
    人時，應於填記通知單後將通知聯交付該駕駛人或行為人簽
    名或蓋章收受之；拒絕簽章者，仍應將通知聯交付該駕駛人
    或行為人收受，並記明其事由及交付之時間，拒絕收受者，
    應告知其應到案時間及處所，並記明事由與告知事項，視為
    已收受。…」，違反道路交通管理事件統一裁罰基準及處理
    細則第11條第1 項第1 款定有明文。查本件舉發通知單受處
    分人雖拒絕簽收，惟原舉發員警已於受處分人應收受通知聯
    者簽章欄註記「違規人稱並未違規，拒簽拒收，職依規定當
    場告知應到案處所及日期」等字，有臺北市政府警察局南港
    分局99年6 月29日北市警南分交字第09930955500 號函所檢
    附之舉發通知單附卷可參（見本院卷第12至14頁），堪認員
    警已依上開規定為處理，舉發通知單已生合法送達效力，先
    予敘明。
  (二)本件受處分人經本院以其聲明異議狀所載聯絡電話、送達地
    址（即戶籍地）數次聯繫、送達傳票，或無法聯絡至本人，
    或經合法傳喚後而未到庭，有本院公務電話紀錄及送達證書
    可稽，是受處分人並未提出其所指行動電話號碼供本院調閱
    相關通聯紀錄以核其所辯是否屬實，無從確認受處分人上開
    辯解可採。
  (三)惟上開道路交通管理處罰條例第31條之1 第1 項所規定係「
    駕駛人於行駛道路時，使用手持式行動電話進行撥接或通話
    」，自應以受處分人有前開「撥接」、「通話」之行為始為
    該當。然本件舉發員警於舉發本件道路交通管理事件當時，
    既未確認受處分人是否進行撥接或通話之動作，亦未向受處
    分人詢問該行動電話號碼，以利調閱通聯紀錄等情，為受處
    分人所爭執，並經原舉發機關函覆確認確實並未確認有無撥
    接或通話乙節在卷，有前開臺北市政府警察局南港分局第00
    000000000 號函在卷可參（見本院卷第12頁）。是以，舉發
    當時受處分人是否確有「使用手持式行動電話『撥接或通話
    』」，已屬有疑。
六、綜上所述，本件既查無其他積極證據足以證明受處分人有原
    處分機關所認定之前開違規行為，自應為對受處分人有利之
    認定。原處分機關不察，遽對受處分人為前開裁決，難認為
    允當，應認本件異議為有理由，由本院將原處分撤銷，改諭
    知受處分人不罰，以資適法。至舉發員警所稱：舉發當時，
    因看見受處分人將電話拿起並作接聽之姿勢，且未注意前方
    車流狀況將車輛停放在玉成街25巷口之黃網線處，致影響該
    路段行車秩序等語（見本院卷第8 頁，臺北市政府警察局南
    港分局99年6 月4 日北市警南分交字第09933622900 號函）
    ，雖與受處分人於聲明異議狀所陳內容相符（見本院卷第5
    頁），然此部分是否另涉他項違規事實，應由原舉發機關另
    行依法處理，亦附此說明。
據上論斷，應依道路交通案件處理辦法第20條前段，裁定如主文
。
中    華    民    國    99    年    7     月    22    日
                  交通法庭法  官  黎惠萍
以上正本證明與原本無異
如不服本裁定應於送達後5日內向本院提出抗告狀
                           書記官  林志忠
中    華    民    國    99    年    7     月    22    日

司法院資訊處製作；財團法人民間司法改革基金會備份。
